【裁判字號】    99,台簡上,4
【裁判日期】    990311
【裁判案由】    確認本票債權不存在
【裁判全文】
最高法院民事裁定                九十九年度台簡上字第四號
上  訴  人  甲○○
訴訟代理人  楊丕銘律師
被 上訴 人  乙○○
上列當事人間請求確認本票債權不存在事件，上訴人對於中華民
國九十八年十二月三日台灣台南地方法院第二審判決（九十八年
度簡上字第二三號），提起上訴，本院裁定如下：
    主  文
上訴駁回。
第三審訴訟費用由上訴人負擔。
    理  由
按對於民事訴訟法第四百二十七條第二項簡易訴訟程序之第二審
判決，其上訴利益逾第四百六十六條所定之額數者，當事人僅得
以其適用法規顯有錯誤為理由，逕向最高法院提起上訴；此項上
訴，須經原裁判法院之許可，民事訴訟法第四百三十六條之二第
一項、第四百三十六條之三第一項定有明文。所謂適用法規顯有
錯誤，係指原第二審判決就其取捨證據所確定之事實適用法規顯
有錯誤而言。不包括認定事實不當、理由不備之情形在內。又原
裁判法院認上訴應行許可，並添具意見書，將訴訟卷宗送交最高
法院，最高法院審查後如認上訴不應准許者，依同法第四百三十
六條之五第一項規定，仍應以裁定駁回之。本件上訴人對於原第
二審判決提起上訴，無非以：伊於第一審主張系爭本票未經伊記
載發票日及到期日，票據關係未成立；伊已依民法第四百十六條
第一項第一款、第四百零八條規定，撤銷贈與之意思表示；如謂
系爭本票係兩造同居之對價，亦違反公序良俗及法律禁止通姦之
強制規定而無效等情，而第一審就上述爭點所為判斷均違背法令
，乃原第二審判決均漏未審酌，適用法規顯有錯誤云云，為其論
據。惟按當事人就其主張之爭點，經依民事訴訟法第二百七十條
之一第一項第三款為協議者，應受其拘束，此觀同法第二百七十
條之一第三項規定自明。依同法第四百六十三條規定，上開規定
於第二審程序準用之。上訴人雖曾於第一審提出上述爭點，但於
原第二審經協議簡化爭點後，並未將之列入，上訴人復同意以經
協議之爭點為辯論及判決基礎，有原第二審之準備程序及言詞辯
論筆錄可稽（見原第二審卷第一宗五七頁、第二宗四四頁）。則
原第二審就上述爭點未予審酌，原難謂為疏漏，尤與適用法規顯
有錯誤之情形無涉。上訴人逕向本院提起第三審上訴，不合於民
事訴訟法第四百三十六條之二第一項及第四百三十六條之三第二
項之規定而不應許可，其上訴難謂合法。
據上論結，本件上訴為不合法，依民事訴訟法第四百三十六條之
五第一項、第九十五條、第七十八條，裁定如主文。
中    華    民    國  九十九  年    三    月   十一   日
                      最高法院民事第一庭
                          審判長法官  蕭  亨  國
                                法官  葉  勝  利
                                法官  高  孟  焄
                                法官  許  正  順
                                法官  魏  大  喨
本件正本證明與原本無異
                                      書  記  官
中    華    民    國  九十九  年    三    月  二十三  日
                                                      ｍ

司法院資訊處製作；財團法人民間司法改革基金會備份。
